臺灣高等法院高雄分院刑事判決　　　　　　　　　九十一年度上易字第一四五一號
　　上　訴　人
　　即　被　告　乙○○
右上訴人因違反毒品危害防制條例案件，不服臺灣高雄地方法院九十年度易字第三七
七八號中華民國九十一年二月二十七日第一審判決（起訴案號：臺灣高雄地方法院檢
察署九十年度毒偵字第三二一○、三六九○號），提起上訴，本院判決如左：
      主  文
上訴駁回。
      事  實
一、乙○○曾於民國（下同）八十七年間，因竊盜及施用毒品案件，前案經臺灣高雄
    地方法院於八十七年七月七日，以八十七年度易字第三八三六號判決判處有期徒
    刑一年六月，後上訴經本院於八十七年十一月十一日，以八十七年度上易字第二
    一三七號判決改判有期徒刑一年確定，並於八十八年一月十九日送監執行，迄同
    年十二月十八日執行完畢；後案則因毒品危害防制條例於八十七年五月二十二日
    公佈施行，經臺灣高雄地方法院裁定送觀察、勒戒後有繼續施用毒品之傾向，再
    經裁定令入戒治處所施以強制戒治，嗣因強制戒治期滿，經臺灣高雄地方法院於
    八十八年七月三十一日，以八十七年度易字第二八０八號判決判處免刑確定（起
    訴書誤載為不起訴處分確定）。詎其猶不知悔改，明知安非他命業經公告列為毒
    品危害防制條例第二條第二項之第二級毒品，不得非法持有、施用，竟基於概括
    之犯意，自九十年五月十一日上午十時四十五分許，回溯二十四小時內之某時起
    至九十年七月四日下午八時三十分許，回溯二十四小時內之某時止，連續在高雄
    縣、市不詳地點施用第二級毒品安非他命多次。嗣分別於九十年五月十一日上午
    十時四十五分許，經警通知前往高雄縣警察局鳳山分局採尿，及同年七月四日下
    午八時三十分許在高雄市○鎮區鎮○路與鎮賢路口為警查獲，並扣得安非他命一
    包及摻有安非他命成分之燈泡一個，始知上情。
二、案經高雄縣警察局鳳山分局及高雄市政府警察局前鎮分局請臺灣高雄地方法院檢
    察署檢察官偵查起訴。
      理  由
一、訊據上訴人即被告乙○○矢口否認有何施用第二級毒品安非他命之犯行，辯稱：
    伊自戒治完畢後即未吸食毒品，九十年七月四日係因尿不出來，喝過警方提供之
    茶水，尿液才呈陽性反應，伊係被栽贓的云云。
二、經查：被告前後二次為警所採之尿液檢體，經分別送請台灣檢驗科技股份有限公
    司及高雄市立凱旋醫院檢驗結果，認甲基安非他命呈陽性反應等情，有台灣檢驗
    科技股份有限公司九十年五月二十四日，報告編號ＫＺ00000000000
    0號濫用藥物尿液檢驗報告及凱旋醫院高市凱醫檢字第００一七一號煙毒尿液檢
    驗成績書各一紙附卷可稽，而依上開二檢驗報告所示，檢驗方法之確認步驟係以
    ＧＣ／ＭＳ氣相層析／質譜儀法為之，而依該方式進行藥物及其代謝物之定性及
    定量分析，判斷上有如指紋之鑑定，幾乎不會有偽陽性反應發生等情，業經行政
    院國軍退除役官兵輔導委員會台北榮民醫院八十三年四月七日以（八三）北總內
    字第０三０五九號號函示明確。又甲基安非他命經口服投與後，約百分之七十於
    二十四小時內可自尿液中排出，又其尿液內含甲基安非他命成分之檢出，與投與
    甲基安非它命的量、個人體質、檢驗儀器之精密度有關，通常採尿化驗是否呈陽
    性反應，應以投與後二十四小時內所採者為宜，此亦有行政院衛生署藥物食品檢
    驗局（80）藥檢醫字第四五二九號函可查，另被告為警查獲時扣案之狀似安非他
    命結晶物體及燈泡，經送請高雄醫學大學附設中和紀念醫院檢驗，分別認該結晶
    物體（驗前毛重０‧四一公克、驗後毛重０‧三六公克）及燈泡均呈甲基安非他
    命陽性反應，有該院九十年十一月十三日報告編號九０一０─一八六及九十一年
    一月十六日報告編號九一０一─三０號檢驗報告各一紙附卷足按。再警方因欲採
    集被告尿液，為求其能順利排尿，要求多喝茶水，尚屬甲當，而第二級毒品安非
    他命多以用火加以燒烤，吸食其霧化氣體之方式加以施用，是否有投與茶水中加
    以服用已非無疑，且衡情警方與被告間亦無恩怨存在，應無加以陷害之理。綜上
    ，被告辯稱未曾施用第二級毒品安非他命云云，顯係卸責之詞殊無可採。又被告
    於八十七年間因施用毒品案件，經臺灣高雄地方法院裁定送觀察、勒戒後有繼續
    施用毒品之傾向，再經裁定令入戒治處所施以強制戒治，嗣因強制戒治期滿，經
    臺灣高雄地方法院於八十八年七月三十一日，以八十七年度易字第二八０八號判
    決判處免刑確定之事實，復有該判決書、臺灣高雄地方法院被告院內索引卡紀錄
    表、台灣高等法院被告全國前科紀錄表及台灣高雄地方法院檢察署刑案資料查註
    紀錄表各一紙附卷可參，從而其於五年內再犯本件施用毒品罪，事證明確，被告
    上開犯行洵堪認定。被告另聲請傳訊證人即查獲之警員陳暐明，擬證明被告係被
    栽贓一節，因被告除其尿液中有安非他命反應外，另被查獲安非他命，其罪證已
    很明確，並無栽贓之可能，自毋庸再予傳訊證人，併予敘明。
三、查安非他命屬毒品危害防制條例第二條第二項所稱之第二級毒品，不得持有、施
    用。次按犯毒品危害防制條例第十條施用第一級、第二級毒品之罪者，檢察官應
    先將被告送勒戒處所觀察、勒戒，經觀察、勒戒後，認有繼續施用毒品傾向者，
    由檢察官聲請法院裁定令入戒治處所施以強制戒治，其期間為一年，經強制戒治
    期滿或交付保護管束期滿，應由檢察官為不起訴處分之裁定。依此為不起訴處分
    後，五年內再犯第十條施用第一級、第二級毒品之罪者，則不適用前開不起訴處
    分之規定，而應依一般刑事訴訟程序予以起訴論罪科刑，又毒品危害防制條例修
    甲施行前繫屬之案件，審判中，由法院依修甲後規定處理之，依修甲後應為不起
    訴處分者，法院應為免刑之判決；此觀諸毒品危害防制條例第二十條第一項、第
    二項後段、第二十三條、第三十五條第三款規定自明。本件被告於毒品危害防制
    條例施行前，因施用毒品案件繫屬於法院，經依修甲後之毒品危害防制條例規定
    將其送往勒戒處所觀察、勒戒後，認有繼續施用毒品之傾向，再經裁定令入強制
    戒治處所施以強制戒治，嗣戒治期滿，再經臺灣高雄地方法院判決免刑確定後，
    五年內再犯本件之施用毒品罪，核其所為，係犯毒品危害防制條例第十條第二項
    之施用第二級毒品罪。被告先後多次施用安非他命犯行，時間緊接、手法及罪名
    均同，顯係基於概括犯意而為之，為連續犯，應論以一罪，並加重其刑。其先後
    多次持有安非他命，亦係基於概括之犯意，本亦應以連續持有論，惟其持有後，
    進而施用，其多次持有之犯行，應分別被其施用之行為所吸收，均不另論罪。又
    被告於八十七年間，因竊盜案件，經臺灣高雄地方法院於八十七年七月七日，以
    八十七年度易字第三八三六號判決判處有期徒刑一年六月，後上訴經本院於八十
    七年十一月十一日，以八十七年度上易字第二一三七號判決改判有期徒刑一年確
    定，並於八十八年一月十九日送監執行，迄同年十二月十八日執行完畢等情，有
    上開臺灣高雄地方法院被告院內索引卡紀錄表、台灣高等法院被告全國前科紀錄
    表及台灣高雄地方法院檢察署刑案資料查註紀錄表各一紙在卷可稽，其於五年之
    內，再犯本件最重本刑為有期徒刑以上之罪，為累犯，應依刑法第四十七條之規
    定加重其刑，並遞加重之。
四、原審因依毒品危害防制條例第十條第二項、第二十三條第二項、第十八條第一項
    前段，刑法第十一條、第五十六條、第四十七條、第四十一條第一項，罰金罰緩
    提高標準條例第二條之規定，並審酌被告於毒品危害防制條例施行前，即有施用
    毒品之不良素行，於毒品危害防制條例施行後，歷經觀察、勒戒及強制戒治程序
    後，仍未能徹底戒絕毒品，顯見其無悔改之意，且有失政府制定毒品危害防制條
    例之立法美意，本不宜寬貸，惟念其施用毒品乃自戕一己之身體健康，尚未害及
    他人等一切情狀，量處有期徒刑陸月，並諭知如易科罰金，以百元折算壹日。
    。扣案之前開物品，經送驗結果，認安非他命結晶物體（驗前毛重０‧四一公克
    、驗後毛重０‧三六公克）及燈泡均呈甲基安非他命陽性反應等情，已如前述，
    均依毒品危害防制條例第十八條第一項前段規定，併予宣告沒收併銷燬之。另敘
    明送鑑驗耗損之安非他命既已滅失，自無庸再予宣告沒收。認事用法，核無不合
    ，量刑亦屬妥適。被告上訴意旨，仍執前詞，否認犯罪，指摘原判決不當，為無
    理由，應予駁回。
據上論結，應依刑事訴訟法第三百六十八條，判決如主文。
本案經檢察官鄭文貴到庭執行職務。
中    華    民    國     九十一     年      十一      月      十三      日
                              臺灣高等法院高雄分院刑事第九庭
                                  審判長法官  張明松
                                        法官  江泰章
                                        法官  任森銓
右甲本證明與原本無異。
不得上訴。
                                      書記官  施耀程
中    華    民    國     九十一     年      十一      月      十五      日
附錄本案判決論罪科刑法條：
毒品危害防制條例第十條：
施用第一級毒品者，處六月以上五年以下有期徒刑。
施用第二級毒品者，處三年以下有期徒刑。
                                                                        Ｋ
